最高法院刑事判決　　　　　　九十四年度台上字第七一九八號
　　上　訴　人　甲○○
　　　　　　　　　　　　號
上列上訴人因違反麻醉藥品管理條例案件，不服台灣高等法院台
南分院中華民國九十四年十月六日第二審更審判決（九十四年度
重上更(四)字第三七七號，起訴案號：台灣嘉義地方法院檢察署八
十七年度偵字第三八六三號），提起上訴，本院判決如下：
    主  文
原判決撤銷，發回台灣高等法院台南分院。
    理  由
本件原判決認定：上訴人甲○○於民國八十五年至八十六年間，
有三次違反麻醉藥品管理條例案件前科，其中於八十六年間因違
反麻醉藥品管理條例案件，經台灣台中地方法院以八十六年度易
字第五０三八號刑事判決科處有期徒刑六月，於八十六年十一月
六日易科罰金執行完畢。詎其仍不知悔改，基於幫助成年男子邱
銘鏞（已死亡，並另案經判刑確定）非法販賣化學合成麻醉藥品
安非他命牟利之概括犯意，提供其於中國農民銀行高雄分行申設
之000－00－00000－0號帳戶（下稱農銀高雄分行帳
戶），供邱銘鏞非法販賣安非他命，由買受人存入價金之用，並
連續自八十七年四月二十九日起至八十七年五月十九日即邱銘鏞
為警查獲之日止，以其申用之0000000000號、000
0000000號行動電話為聯絡工具，介紹姓名年籍不詳，綽
號「黑輪」、「禮仔」、「豐明」之男子（下稱綽號「黑輪」等
人）向邱銘鏞購買安非他命，俟綽號「黑輪」等人將購買安非他
命之價金存入上開農銀高雄分行帳戶後，上訴人即帶領綽號「黑
輪」等人至邱銘鏞在彰化縣員林鎮之租住處，向邱銘鏞取得等量
之安非他命，邱銘鏞則以上訴人上開帳戶之金融卡提領販賣所得
價金，上訴人每介紹賣出安非他命累計達新台幣（下同）十萬元
之金額時，即得自邱銘鏞處獲得一錢安非他命為酬（每錢約四、
五千元），已共抽取三次。上訴人以此方式連續幫助邱銘鏞販賣
安非他命七次。嗣經警於八十七年七月一日二十時許在嘉義巿中
山路三一八號前查獲，並於上訴人所駕之自用小客車內，扣得其
所有供記載幫助販賣安非他命數量、金額所用之筆記簿一本，0
000000000號、0000000000號行動電話二支
，上開農銀高雄分行帳戶存摺一本等情。因而撤銷第一審關於論
處上訴人共同連續非法販賣化學合成麻醉藥品罪刑部分之不當科
刑判決，改判論處上訴人連續幫助非法販賣化學合成麻醉藥品（
累犯）罪刑，固非無見。
惟查：(一)、訊問被告應出以懇切之態度，不得用強暴、脅迫、利
誘、詐欺、疲勞訊問或其他不正之方法，刑事訴訟法第九十八條
定有明文。故被告之供述筆錄，均須出於任意性之陳述，據實錄
製，否則，即不具證據能力，不得採為判決基礎。本件上訴人於
第一審已具狀指陳其於八十七年七月一日、二日之警詢筆錄，係
警員以威脅利誘及疲勞訊問之方式取得，非本於其自由意志所為
，且當時其係供陳與他人一同前往向邱銘鏞購買安非他命，而筆
錄卻記載其介紹他人向邱銘鏞購買安非他命，其亦曾就此向製作
筆錄之警員提出異議，但該警員卻表示兩者之意思一樣，故該警
詢筆錄之內容並非實在等語（見第一審卷第一宗第三十一頁反面
、第三十二頁反面、第三十三頁），而上訴人之選任辯護人亦迭
於原審各審中對此提出指摘（見原審上訴字卷第六十二頁、第六
十三頁；原審上更(一)卷第六十頁、第六十一頁；原審重上更(二)卷
第二宗第四十九頁至第五十一頁；原審重上更(四)卷第七十八頁）
，乃原審就此未予調查，即遽採上訴人之上開警詢筆錄作為不利
於上訴人判決之依據（見原判決第四頁第四列、第五列），難謂
與證據法則無違。(二)、原判決依憑扣案筆記簿上自八十七年四月
二十九日起至同年五月十九日止所載交易等事項之日期及金額，
與農銀高雄分行帳戶同期間之存款對帳單（交易往來明細表）上
載示之存入金額，雖不相侔，且該筆記簿上所載一兩安非他命之
市價，彼此差距甚大，並與上訴人於警詢所供每兩安非他命之價
格亦不相符合，但該筆記簿上所載內容之真意究竟如何，若上訴
人堅不吐實，他人自無從正確解讀，且上訴人既迭於警詢及偵審
時坦承該筆記簿係其用以記載毒品交易，其所供已向邱銘鏞拿取
三次安非他命酬勞乙情，復與上開農銀高雄分行帳戶存摺所載內
容相符等理由，說明該筆記簿內載細節已無須深究，且不能因該
筆記簿上所載自八十七年四月二十九日起至同年五月十九日止之
金額，與上開農銀高雄分行帳戶存款對帳單上載同一期間存入之
金額顯不相侔，而資為有利於上訴人之認定（見原判決第五頁第
十五列至第六頁第九列）；另以上訴人就其介紹綽號「黑輪」等
人向邱銘鏞購買安非他命之次數，先後供述雖不一，但依其供陳
，其所稱介紹十餘次之情形應係包含自己向邱銘鏞購買安非他命
之次數在內等理由，據謂上訴人介紹綽號「黑輪」等人向邱銘鏞
購買安非他命之次數，應以農銀高雄分行帳戶內所載，自八十七
年四月二十九日起至同年五月十九日止存款之次數即七次為認定
之依據（見原判決第七頁第十三列至第三十列）。但依卷附上開
農銀高雄分行帳戶存款對帳單所示，該帳戶自八十七年四月二十
九日起至同年五月十九日止之存款情形為：八十七年四月三十日
一萬元；八十七年五月四日五萬元；八十七年五月五日二萬元；
八十七年五月八日十萬元；八十七年五月八日四萬元；八十七年
五月十一日七萬五千元；八十七年五月十九日四千元，合計二十
九萬九千元，但八十七年四月二十九日則無存款（見第一審卷第
一宗第九十二頁）。依上開存款對帳單所示，八十七年四月二十
九日既無存款，且自八十七年四月二十九日起至同年五月十九日
止之存款金額亦僅共二十九萬九千元，尚無累計三次各達十萬元
金額之情形，則如何會有原判決所認定：上訴人自八十七年四月
二十九日起即開始介紹、帶領綽號「黑輪」等人向邱銘鏞購買安
非他命，且其已向邱銘鏞抽取三次安非他命為酬勞等情事？已不
能無疑；又依卷內資料所載，上訴人於第一審已供稱：「（如何
購入？聯絡？次數為何？）『黑輪』、『禮仔』、『豐榮《明》
』會將錢匯入我中國農民銀行帳戶，我帶『黑輪』等人到員林鎮
找邱銘鏞買，從八十七年四月底到五月底，共買了十幾次……有
買過海洛因、安非他命」等語（見第一審卷第一宗第四十一頁）
，已陳明綽號「黑輪」等人於八十七年四、五月間匯入上開農銀
高雄分行帳戶之款項，僅部分係供作向邱銘鏞購買安非他命之用
，另部分則係充作向邱銘鏞購買海洛因之需（上訴人被訴販賣海
洛因罪嫌部分業經原審更(二)審判決無罪確定），原判決既援引上
訴人前項供詞為證（見原判決第四頁第六列），卻將上開農銀高
雄分行帳戶存款對帳單內所載，自八十七年四月二十九日起至同
年五月十九日止有七次存款之情形，全部援引為上訴人介紹綽號
「黑輪」等人向邱銘鏞購買安非他命次數之憑據，即與上述卷內
資料不相符合，亦難謂無判決理由矛盾之違誤。再原判決理由依
據上訴人之供述，謂扣案之筆記簿（記事簿）雖顯示係西元一九
九六年份（即民國八十五年），但實係上訴人於八十七年間拿取
八十五年份之筆記簿記錄而成，且其內所載「Ａ」，係指安非他
命，「Ｂ」係指海洛因，「ｇ」則表示「兩」、「ｈ」是表示「
錢」（見原判決第四頁第二十三列至第二十九列、第五頁第十列
至第十四列）。另卷存該筆記簿所載之內容為：「八十七年四月
三十日Ｂ０．５ｈ３萬　黑欠３萬」、「八十七年五月四日Ａ１
ｇ５．９萬」、「八十七年五月八日Ａ２ｇ十萬五」、「八十七
年五月十一日Ａ２ｇ六萬－二萬　八萬　黑輪欠２」，至八十七
年五月五日及同年月十九日二天則均空白而無記錄（見偵查卷第
六十八頁至第七十頁）。則依上訴人前開所述，將扣案筆記簿內
所記上揭內容與前開農銀高雄分行帳戶存款對帳單內所載同一日
期之存款情形相互比較，兩者不僅金額無一相符，且該筆記簿內
尚有僅購買海洛因之記載，甚或根本無毒品交易之情況者，故能
否僅以上訴人已自白扣案筆記簿係其用以記載毒品交易，且其所
供已向邱銘鏞拿取三次安非他命酬勞乙情，與上開農銀高雄分行
帳戶內所載存款情形相符等理由，即遽採該筆記簿及上開農銀高
雄分行帳戶存摺資為上訴人自白有幫助邱銘鏞販賣安非他命犯行
之補強證據？即仍值研酌。上開疑點實情為何？為明真相，且此
於上訴人之利益有重大關係，自應詳予調查，原審就此未進一步
予以究明，並於判決理由為必要之敘述，遽行判決，自嫌速斷而
難昭折服。(三)、依原判決認定之事實，上訴人於八十五年至八十
六年間曾有三次違反麻醉藥品管理條例前科，其中八十六年間違
反麻醉藥品管理條例案件並經台灣台中地方法院判處有期徒刑六
月，於八十六年十一月六日易科罰金執行完畢等情，如果無訛，
則其另二次違反麻醉藥品管理條例案件如何判決？三罪是否符合
定應執行刑之要件？如是，所定應執行之刑已否執行完畢？攸關
上訴人本件是否符合累犯構成要件，於上訴人之利益亦難謂無關
聯，原審未進一步查明，遽論處上訴人累犯罪刑，亦有未當。上
訴意旨執此指摘原判決違法，非無理由，認仍應發回更審，期臻
翔適。原判決理由說明不另為無罪諭知部分，基於審判不可分原
則，併予發回。
據上論結，應依刑事訴訟法第三百九十七條、第四百零一條，判
決如主文。
中　　華　　民　　國　九十四　年　 十二　 月　二十二　日
                      最高法院刑事第十一庭
                          審判長法官  謝　俊　雄
                                法官  陳　世　雄
                                法官  魏　新　和
                                法官  吳　信　銘
                                法官  徐　文　亮
      本件正本證明與原本無異
                                      書  記  官
中　　華　　民　　國　九十四　年　 十二 　月　二十七　日
                                                      v
